# 拟上市公司前期对赌协议会计处理

提问人：ChrisYQ1031 时间：2021-12-23 19:08:28
请教陈版主：A公司为拟上市公司，B公司其控股股东， 2016 年初引入投资者C公司，C公司通过现金 1 亿增资取得A公司1%的股份，价格以A公司60 倍PE确定（B、D、F公司均认可此价格）同样，增资协议包含对赌约定，如果A公司 2023 年未实现上市目标，则由B公司回购C公司原 2016 年的投资款，回购价格为投资金额加上按每年10%收益率计算的投资收益金额（扣除投资期间分红款），即回购款=原投资额+原投资额投资年数10%-投资期间分红款。同时，B公司向D公司和F公司分别转让A公司3%和2%的股份（未丧失控制），转让价款分别为现金 3 亿和 2 亿，转让价格仍以A公司 60 倍PE确定（B、D、F公司均认可此价格），股权转让协议也涉及对赌约定。对赌约定，如果A公司 2023 年未实现上市目标，则由B公司回购D、F公司原 2016 年受让的股权，回购价格为投资金额加上按每年10%收益率计算的投资收益金额（扣除投资期间分红款），即回购款=原投资额+原投资额投资年数10%-投资期间分红款。 2016 年签订上述股权转让合同、增资协议时，尚不能确认A公司能否实现上市目标。
2016 年时： 1 、对上述C公司增资，A公司会计处理如下：借：银行存款 100,000,000贷：实收资本 2,000,000贷：资本公积98,000,0002、对上述B公司转股给D 、F公司的事项，A公司已完成股东变更，未做其他会计处理。 2021 年时，已明确A公司不能在 2023 年实现上市目标，且B公司账面资金无法实现其原 2016 年约定的回购。 2021 年，经B与C、D、F公司协商后，由A公司对C、D、F公司原投资进行回购，回购的同时约定解除原 2016 年B与C、D、F公司签订的股权转让协议（或增资协议）中的对赌回购条款。安排回购的同时，B公司同意C、D、F公司分别以现金0.6亿、1.8亿和1.2亿再次增资，增资后C、D、F 仍分别占A公司股份的1%、3%和2%（即与 2016 年时一致），增资价格将按A公司30 倍PE确定。 2016 年至 2021 年末 6 年期间，A公司对C、D、F公司分红合计为 6000 万。 2021 年末A公司会计处理如下：①完成回购时：借：实收资本 12,000,000借：资本公积 888,000,000贷：银行存款 900,000,000 ②完成增资时：借：实收资本 、资本公积 贷：银行存款问题： 1 、请问上述A公司会计处理是否恰当？如不恰当，应如何处理？ 2 、 2021 年新的回购等一系列安排是否包含其他隐藏风险，进而对A公司IPO过程形成障碍？（特别是控股股东高价转让股权后，又让拟上市公司做回购增资的处理）

回答人：chenyiwei
1 、A公司最初不承担回购义务，到 2021 年补充协议签订后才承担回购义务。假设 2021 年内补充协议签订后立即进行该项回购，则A相当于以回购的方式减资，依次冲减实收资本、资本公积、盈余公积、未分配利润。后续再次增资时，按常规方法处理。
2 、主要问题在于先减资再增资的交易是否可能被认定为一揽子交易，前期 60 倍、当前 30 倍的PE倍数为何差异很大，与各该时点同行业上市公司的PE倍数是否可比，是否存在变相的将资本公积退还给股东的嫌疑等。